【裁判字號】    97,交上訴,44
【裁判日期】    970718
【裁判案由】    公共危險等
【裁判全文】
臺灣高等法院高雄分院刑事判決        97年度交上訴字第44號
上  訴  人  臺灣高雄地方法院檢察署檢察官
被      告  丁○○
                    (現於臺灣高雄戒治所執行中)
上列上訴人因被告公共危險等案件，不服臺灣高雄地方法院97年
度審交訴字第19號中華民國97年3 月26日第一審判決（起訴案號
：臺灣高雄地方法院檢察署96年度偵字第29887 號），提起上訴
，本院判決如下：
    主  文
原判決關於過失致人於死、肇事逃逸暨定執行刑部分，均撤銷。
丁○○因過失致人於死，處有期徒刑壹年陸月。又駕駛動力交通
工具肇事，致人死亡而逃逸，累犯，處有期徒刑壹年陸月。應執
行有期徒刑貳年拾月。
    事    實
一、丁○○前於民國94年間，因竊盜案件，經法院判處有期徒刑
    6 月確定，並於95年2 月28日執行完畢，仍不知謹慎行事，
    其無適當之駕駛執照，竟於民國96年10月21日上午7 時許，
    無照駕駛竊得之車牌號碼9S-6028 自小貨車 (竊盜部分業經
    原審法院判處罪刑確定）搭載黃佩琪，沿高雄縣林園鄉○○
    路○ 段由北向南方向行駛，嗣於同日上午7 時26分許，行經
    上開路段127 號前時，本應注意車前狀況，而依當時天候晴
    、日間自然光線、路面乾燥無缺陷、無障礙物、視距良好，
    並無不能注意之情事，竟疏未注意，衝撞同向左前方由黃昱
    霖駕駛之車牌號碼6469-UM 自小客車，再撞擊行駛在前由乙
    ○○○所騎乘之車牌號碼967-BJS 號重型機車，致乙○○○
    人車倒地後，失控擦撞路旁電線桿而翻覆。丁○○明知其駕
    駛之上開動力交通工具已肇事，乙○○○並因此倒地受傷，
    惟因其所駕駛之自小客貨車係竊得之贓物害怕遭警查緝，竟
    另行起意，未採取必要之救護措施，即棄車逃離現場。嗣警
    方接獲通報，循線於同日上午7 時50分許，在高雄縣林園鄉
    ○○○路495 巷口逮捕丁○○，而查獲上情。乙○○○經路
    人通報警方及救護車送醫急救，仍於同日上午8 時許因肺臟
    挫傷不治死亡。
二、案經高雄縣政府警察局林園分局報請臺灣高雄地方法院檢察
    署檢察官偵查起訴。
    理    由
一、上揭事實，業據被告丁○○於本院審理時自白不諱，並有下
    列事證可佐：
  (一)被告於前開時地，駕駛自小貨車，先衝撞同向左前方由黃昱
    霖駕駛之車牌號碼6469-UM 自小客車，再撞擊行駛在前由被
    害人乙○○○所騎乘之車牌號碼967-BJS 號重型機車，而後
    失控擦撞路旁電線桿而翻覆等情，有肇事當時之錄影光碟及
    翻拍照片、現場圖、道路交通事故調查報告表(一)、(二)、現場
    相片等附卷可稽，堪信為真實。起訴書認為被告係先衝撞同
    向左前方由黃昱霖駕駛之自小客車，又失控擦撞路旁電線桿
    而翻覆，再撞擊行駛在前由被害人所騎乘之重型機車，尚屬
    有誤。
  (二)被告車禍肇事後逃逸等情，已經證人黃昱霖、黃佩琪於警偵
    詢中證述明確。又案發當時在現場附近之員警即證人丙○○
    於本院審理時亦到庭證稱：被告肇事後，一名女子 (即證人
    黃佩琪)先 爬出車外，被告接著爬出來，被告叫該名女子趕
    快跑，被告經過被害人倒臥處，隨即逃跑，我在後面追，我
    有表明我是警察並且大喊撞到人了，被告仍然繼續跑，跑了
    幾十公尺，我先制服該名女子，後來有民眾幫忙制服被告等
    語，足證被告於逃逸當時，確係明知被害人遭其撞傷倒地，
    至為明灼。又被害人經路人報警送醫救治，仍於同日上午8
    時許因肺臟挫傷不治死亡，則有建佑醫院診斷證明書、相驗
    屍體證明書、勘驗筆錄、法醫驗斷書在卷可參。
  (三)按汽車行駛時，駕駛人應注意車前狀況，並隨時採取必要之
    安全措施，道路交通安全規則第94條第3 項定有明文，此為
    被告應注意之事項。而當時天候晴、日間自然光線、路面乾
    燥無缺陷、無障礙物、視距良好，此有道路交通事故調查報
    告表在卷可稽，是依當時情況，並無不能注意之情事，被告
    竟疏未注意及此，先衝撞同向左前方由黃昱霖駕駛之車牌號
    碼6469-UM 自小客車後，再撞擊行駛在前由被害人所騎乘之
    車牌號碼967-BJS 號重型機車，致被害人因而死亡，其有過
    失甚明。又被害人係因本件道路交通事故致生死亡結果，此
    有相驗屍體證明書在卷可憑，是被害人之死亡結果與被告之
    過失行為間，有相當因果關係甚明。
  (四)被告肇事逃逸當時，民眾隨即報警處理，員警於當時上午7
    時35分許接獲通報趕赴現場，被害人已被救護車送往林園鄉
    建佑醫院急救等情，有員警張簡瑞竑出具之職務報告在卷可
    憑。而被害人被送到建佑醫院前已無生命跡象，經急救無效
    之事實，有上開建佑醫院診斷證明書可參。可見被告撞及被
    害人後，雖因逃逸而未盡其救助義務，惟被害人旋即因民眾
    報案而立即被送往醫院急救，但被害人於到院前即無生命跡
    象，足證被害人死亡係因車禍所致，並非因被告逃逸未施予
    救助所致。換言之，縱令被告未肇事逃逸而將被害人送醫，
    被害人仍難免於死亡之結果。被害人家屬甲○○○認為被害
    人係因被告逃逸致發生死亡之結果，被告係犯遺棄致死罪云
    云，尚有誤會。
  (五)綜上所述，本件事證明確，被告犯行洵堪認定。
二、核被告所為，係犯刑法第185 條之4 之肇事逃逸罪、第276
    條第1 項之過失致人於死罪。查被告前於94年間，因竊盜案
    件，經法院判處有期徒刑6 月確定，並於95年2 月28日執行
    完畢等情，有臺灣高等法院被告前案紀錄表1 份在卷可稽。
    被告受有期徒刑執行完畢後，5 年內再故意犯有期徒刑以上
    之肇事逃逸罪，為累犯，應依刑法第47條第1 項規定加重其
    刑。被告無適當之駕駛執照，此業據被告陳明在卷，竟駕駛
    上揭車輛肇事，因而致被害人死亡，被告所犯過失致人於死
    罪部分，應依道路交通管理處罰條例第86條第1 項規定加重
    其刑。
三、原審據以論處被告過失致人於死及肇事逃逸罪刑，固非無見
    。惟查：(一)原判決認定被告係失控擦撞路旁電線桿而翻覆，
    再撞擊行駛在前由被害人所騎乘之車牌號碼967-BJS 號重型
    機車，核與卷內證據不合，尚有未恰。(二)被告所犯肇事逃逸
    罪，構成累犯，原判決事實欄未記載被告此部分犯行構成累
    犯之依據，亦有疏漏。(三)被告肇事逃逸犯行，惡性重大，原
    判決僅量處有期徒刑8 月，核屬不當。檢察官執此指摘原判
    決此部分不當，為有理由，自應由本院將原判決關於過失致
    人於死、肇事逃逸暨定執行刑部分撤銷改判。爰審酌被告駕
    車未注意車前狀況並採取適當之安全措施，造成被害人乙○
    ○○死亡之重大損害，迄今仍未與被害人之家屬達成和解以
    賠償被害人家屬之損失，犯罪後態度欠佳，肇事後經員警及
    民眾極力阻止並追捕，仍執意逃離現場，惡性非輕等一切情
    狀，分別量處如主文第2 項所示之刑並定其應執行刑，以資
    警惕。
四、原判決關於竊盜部分，未經上訴，本院自不予論述，附此敘
    明。
據上論結，應依刑事訴訟法第369 條第1 項前段、第364 條、第
299 條第1 項前段，刑法第185 條之4 、第276 條第1 項、第47
條第1 項、第51條第5 款，刑法施行法第1 條之1 、道路交通管
理處罰條例第86條第1 項，判決如主文。
本案經檢察官陳建年到庭執行職務。
中    華    民    國    97    年    7     月    18    日
                  刑事第九庭    審判長法  官  莊秋桃
                                      法  官  裕斗
                                      法  官  范惠瑩
以上正本證明與原本無異。
過失致死部分不得上訴。
肇事逃逸部分如不服本判決應於收受本判決後10日內向本院提出
上訴書狀，其未敘述上訴理由者，並得於提起上訴後10日內向本
院補提理由書狀（均須按他造當事人之人數附繕本）「切勿逕送
上級法院」。
中    華    民    國    97    年    7     月    18    日
                                      書記官  吳華榮
附錄本件判決論罪科刑法條：
中華民國刑法第185 條之4 （肇事遺棄罪）
駕駛動力交通工具肇事，致人死傷而逃逸者，處6 月以上5 年以
下有期徒刑。
中華民國刑法第276 條第1 項（過失致死罪）
因過失致人於死者，處2 年以下有期徒刑、拘役或2 千元以下罰
金。


司法院資訊處製作；財團法人民間司法改革基金會備份。
